---
title: "Basics Cheatsheet"
author: "Line E. Ravnsgaard"
date: "`r Sys.Date()`"
output:
  html_document: default
  pdf_document: default
---

```{r setup, include=FALSE}
knitr::opts_chunk$set(echo = TRUE)


##install.packages("yarrr")
#dette downloader pakken vi bruger i dette dokument og behøves kun køres 1 gang, derfor står den her oppe. 
```

## if (file.exists(".Renviron")) readRenviron(".Renviron")

# Lena Kode-Opslagsværk

Først loader vi lige et datasæt så du kan se hvad koderne gør.

```{r}
#koden for at loade et dataset der er gemt i en mappe på computeren. vi henviser til "working directory" som man kan indstille hvor skal være. Jeg anbefaler at det er samme mappe som din R ligger i, gem gerne alle dine filer i samme mappe så de kan hentes på samme måde.
GraveBeads<-read.csv("./data/GraveBeads.csv")
## ./ henviser til "working directory" så du skifter "Gravebeads.csv" ud med dit andet filnavn med dens ext (.csv, .txt, .doc) men det er oftests CSV filer

#Koden for at loade et dataset fra et "bibliotek" der ligger I R
library(yarrr)
##her henter vi et data bibliotek ned fra den pakke vi har loaded (Yarr) 
PData<-(pirates)
##her definere vi datasettet "Pirates", det er ikke stræng taget nødvendig men er oftere nemmere, specielt når man vil arbejde med kun 1 variabel:
PT<-(pirates$tattoos)
##Nu har vi et datasæt det kun indeholder "tattoo" variablen i Pirates sættet.
```

## Tabeller og værdier

Nedenfor har vi forskellige tabeller og værdier man kan få frem

```{r}
table(PData$college)
#en simpel tabel over 1 variabel, denne er nominal og skrevet med bogstaver så tabellen tæller dem op.
```

```{r}
table(PData$college,PData$age)
table(PData$college,PData$sex)
#to tabeller der tæller baseret på en anden variabel, her er det Skole og alder, skole og køn. 
```

De næste er værdierne du kan få vist, først hver for sig og så i summary funktionen.

```{r}
quantile(PData$age)

```

```{r}
median(PData$age)
```

```{r}
mean(PData$age)
```

```{r}
summary(PData$age)
```

## Grafer og deres tilbehør

Under hver graf sætter jeg alle de koder man kan sætte på da de ikke alle kan bruges til alle.

### Boxplot

```{r}
boxplot(PData$age)
```

```{r}

CCCC<-subset(pirates,pirates$college=="CCCC")
JSSFP<-subset(pirates,pirates$college=="JSSFP")
boxplot(CCCC$age,JSSFP$age, 
 main = "Pirate Ages by college",
 ylab= "Age",
 #det sidste er gejl
 col="powderblue",
 pch=16,
 cex=1)
```

### Histogram

```{r}
hist(PData$age)
```

```{r}

hist(PData$age,
     xlab = "Pirat Alder",
     ylab = "Frekvens",
     main = "Age of pirates",
     col="powderblue")
abline(v=mean(PData$age),col=2)
abline(v=quantile(PData$age,0.25))
abline(v=quantile(PData$age,0.75))
```

### Piechart

```{r}
pie(table(PData$college))
#data skal være numerisk (og helst ikke for mange categorier! ellers er det CURSED) derfor "table(xxx)", men rene numeriske kan godt vises uden table.
```

```{r}
pie(table(PData$college),
    main = "Et udemærket piechart",
    col=c("powderblue","slategrey"))
```

```{r}
pie(PData$age,
    main = "Et Cursed Piechart")
```

### Scatterplot

```{r}
par(pty="s") #square plots make scatterplots a little easier to interpret.
plot(PData$age,PData$height,
     main="height by age",
     xlab="age",
     ylab="height",
     pch=16,
     cex=1,
     col=c("#ae7ade","#cd7ade","#de7ad4","#de7aa4","#e35d6d","#e3875d","#ede266"))

#This is cursed but the code is correct so, just, use data meant for scatterplots. 
```

## Cheatcodes

### tegn i plots

-   pch = 0,square

-   pch = 1,circle

-   pch = 2,triangle point up

-   pch = 3,plus pch = 4,cross

-   pch = 5,diamond

-   pch = 6,triangle point down

-   pch = 7,square cross

-   pch = 8,star

-   pch = 9,diamond plus

-   pch = 10,circle plus

-   pch = 11,triangles up and down

-   pch = 12,square plus

-   pch = 13,circle cross

-   pch = 14,square and triangle down

-   pch = 15, filled square

-   pch = 16, filled circle

-   pch = 17, filled triangle point-up

-   pch = 18, filled diamond

-   pch = 19, solid circle

-   pch = 20,bullet (smaller circle)

-   pch = 21, filled circle blue

-   pch = 22, filled square blue

-   pch = 23, filled diamond blue

-   pch = 24, filled triangle point-up blue

-   pch = 25, filled triangle point down blue

### Farver

se bilag
